【裁判字號】    88,上易,304
【裁判日期】    890530
【裁判案由】    給付貨款
【裁判全文】
臺灣高等法院民事判決      八十八年度上易字第三０四號
      上  訴  人  高林實業股份有限公司
      法定代理人  李錫祿
      訴訟代理人  林建中
      被  上訴人  上耀發股份有限公司
              PROGRES.
                              .
                              .
      法定代理人  周嚴玉美    .
      訴訟代理人  黃俊六律師
右當事人間請求給付貨款事件，上訴人對於中華民國八十八年十月二十六日臺灣臺北
地方法院八十八年度訴字第一四五五號第一審判決，提起上訴，本院判決如左：
      主      文
上訴駁回。
第二審訴訟費用由上訴人負擔。
      事      實
甲、上訴人方面：
  一聲明：
  (一)原判決廢棄。
  (二)駁回被上訴人在第一審之訴及假執行之聲請。
  二陳述：除與原判決記載相同者，茲引用之外，補陳略稱：
  (一)依目前國際貿易習慣，貿易商為免工廠日後與國外客戶直接接洽，或國外客戶與
    工廠直接接洽而喪失商機，又為區別產品瑕疵，一般貿易商均要求生產廠商於包
    裝盒上或包裝箱上標明每家生產廠商之代號，俟國外客戶要求瑕疵索賠時，僅須
    核對包裝盒上之代號即明，兩造間之交易方式亦復如此，上訴人於原法院所提扣
    款通知單及貨品瑕疵相片，即上訴人之外國客戶通知瑕疵，上訴人至現場核對包
    裝上代號為被上訴人公司所交之貸無訛，始向被上訴人索賠。
  (二)訂單上注意事項雙方已明定，如國外客戶於出口一年內通知被上訴人本產品具瑕
    疵而索賠時，被上訴人同意無條件賠償上訴人因此所受損害，被上訴人既同意無
    條件賠償，則兩造間有排除民法第三百六十五條規定六個月除斥期間之適用，況
    依瑕疵貨物之相片所示，被上訴人於交貨時，即有故意不告知瑕疵之情形，依同
    條第二項規定，本件即無六個月除斥期間之適用。退步言之，依國外客戶要求索
    賠之退款單，其要求索賠之日期自八十六年九月至八十七年七月底，而上訴人抵
    銷貨款之日期為八十七年八月三日及九月五日，依上述日期推算，亦有部分索賠
    未超過六個月除斥期間。
  (三)民法第三百八十四條試驗買賣雖係以買受人之承認標的物為生效之停止條件，惟
    出賣人有許買受人試驗其標的物之義務，則另行規定於同法第三百八十五條，不
    論試驗結果是否為買受人所接受，提供標的物以供試驗既係出賣人之義務，則因
    此支出之試驗費，亦應由出賣人負擔，本件買賣契約縱非完全符合試驗買賣，亦
    應準用試驗買賣之規定，而由被上訴人負擔試驗費。
  (四)上揭訂單上注意事項第一條既約定須經外國買方或上訴人認可，則被上訴人提供
    之樣品須經上訴人或國外客戶測試合格始可。
  (五)出賣人既應按貨樣擔保所交付之標的物有同一品質，顯見出賣人有提供貨樣供確
    認之義務，否則如何擔保同一之品質？又既有提供貨樣供確認之義務，其運送樣
    品之運費，自應由出賣人負擔，上開注意事項有驗貨及擔保之約定，則供樣品之
    運費即應由被上訴人負擔。
  三證據：除援用第一審證據外，補提：買賣契約書、國外索賠明細表各乙份（以上
    皆為影本）為證。
乙、被上訴人方面：
  一聲明：駁回上訴。
  二陳述：除與原判決記載相同者，茲引用之外，補陳略稱：
  (一)被上訴人依買賣契約交付無瑕疵之貨品，上訴人收貨後並未主張貨品有瑕疵，自
    應依約付款，其竟在上開訂單內任意扣款，於法不合，上訴人以其與國外客戶索
    賠之退款單主張抵銷，因與抵銷要件不合，自非有理。
  (二)上訴人若主張貨品有瑕疵，應就瑕疵部分負舉證責任，上訴人並未就有瑕疵之貨
    品提出貨號證明，亦未指出係那一筆訂單所出之貨，僅提出索賠之退款單為證，
    被上訴人否認其為真正，至另提交涉等證物，與被上訴人無關，又型號雖同一，
    亦不能遽認係完全由被上訴人所生產之貨品。上訴人發現物有瑕疵，未通知被上
    訴人，逕以扣款及拒付清價款，非有理由。
  (三)上訴人既自認於八十六年九、十月間及八十七年二月間知上開物之瑕疵，竟遲至
    八十七年九月二十二日始對被上訴人主張減少價金，顯逾法定除斥期間，上開訂
    單上並無排除上揭除斥期間規定之適用，上訴人之瑕疵擔保請求權應歸消滅。
  (四)測試費係上訴人與其客戶間之約定，與被上訴人無關，上開訂單均無樣品測試之
    規定，注意事項中亦僅載明經買方或上訴人認可後始可正式生產，並非買賣契約
    因試驗後始生效力。
  (五)上開訂單中亦無約定由被上訴人承擔上訴人國外客戶確認樣品所生之費用，上訴
    人送貨至其外國客戶確認，因被上訴人非該約定之當事人，自不應負擔該運費。
  三證據：援用第一審所提證據。
      理      由
一、被上訴人於原法院起訴主張：上訴人於八十七年四月九日、五月八日、六月三日
    先後向其訂購珠寶箱共十批，訂單號碼分別為：000000000、000000000、000000
    000 、000000000、000000000、000000000、000000000、000000000、000000000
    、000000000(以下稱系爭訂單），其已按訂單內容交付珠寶箱予上訴人，然上訴
    人尚有價款美金二萬六千四百六十三元八角九分未付，經其催告未果，上訴人收
    至貨品後，未表示貨品有瑕疵，被上訴人對之並未負有任何債務，上訴竟任意扣
    款並主張抵銷，且迄無法舉證證明何筆貨有瑕疵，其主張之瑕疵擔保請求權亦因
    除斥期間之經過而消滅，另測試費與運費均係上訴人與其外國客戶所約定，與被
    上訴人無關，被上訴人自毋庸負擔，爰本於買賣關係，求為判決命上訴人給付美
    金二萬六千四百六十三元八角九分及自原審起訴狀送達上訴人翌日即八十八年六
    月一日起之法定遲延利息。
二、上訴人則以：本件被上訴人交付之貨物因無瑕疵，而其扣抵本件貨款美金二萬六
    千四百六十三元八角九分未付，係因(一)上訴人八十六年間向被上訴人訂購型號FM
    28081、FM4180C之珠寶箱數批，訂單號碼分別為：000000000、000000000、0000
    00000、000000000、000000000、000000000、000000000、000000000、00000000
    0、000000000，於貨物出口後，遭上訴人之國外客戶Ames公司於同年九、十月間
    及八十七年二月間，以貨物有瑕疵而要求索賠共計美金二萬六千五百九十四元六
    角九分，依訂單之約定注意事項第十四條規定，被上訴人應於一年內負責，上訴
    人遂於八十七年九月二十二日傳真通知被上訴人分別與系爭訂單之貨款抵銷。(二)
    系爭000000000、000000000、000000000 0筆訂單，因上訴人之國外客戶Ames公
    司要先提供型號FM28081、FM4180C、FM2848S 樣品至香港進行測試，因測試樣品
    所生之費用應由被上訴人負擔，故於系爭價款扣除測試費。(三)系爭000000000、0
    00000000、000000000 0筆訂單，因上訴人之國外客戶要求寄送樣品至香港供確
    認品質，則該三筆訂單應為貨樣買賣，被上訴人應負擔寄送貨樣所發生之運費，
    故於系爭價款中扣除運費等語，資為抗辯。
三、被上訴人主張其出售十批貨物計價金美金六十七萬五千九百零六元七角二分，上
    訴人於收受上開貨物後，僅給付部分貨款，尚欠美金二萬六千四百六十三元八角
    九分，上訴人拒付該款之事實，業據其提出上訴人之訂單十張，上訴人未付之貨
    款明細表、存證信函、美金匯率表各乙份為證，上訴人亦不爭執，自堪信屬實在
    。
四、上訴人雖以前揭情詞置辯，惟查：
  (一)按當事人主張有利於己之事實，就其事實有舉證之責任，民事訴訟法第二百七十
    七條定有明文。上訴人抗辯其於八十六年間向被上訴人購買珠寶箱數批（訂單號
    碼分別為：000000000、000000000、000000000、000000000、000000000、00000
    0000、000000000、000000000、000000000、000000000），被上訴人交付之貨物
    有瑕疵，遭上訴人之國外客戶Ames公司索賠美金二萬六千五百九十四元六角九分
    ，其於八十七年九月二十二日通知被上訴人分別與系爭訂單之貨款抵銷云云，惟
    被上訴人否認上開訂單所交付之貨物有瑕疵，上訴人雖提出交易憑證、訂購單、
    扣款通知單、發貨單、相片為證，惟上開證物僅足證明上訴人與其客戶Ames公司
    間之買賣及交涉過程，未能顯示Ames公司對被上訴人所交付之貨物，個別及確定
    表示有瑕疵。至上訴人陳稱其每一型號之產品，僅下單由單一工廠製造出口，惟
    均未能舉證以實其說。又其陳稱客戶所指有瑕疵貨物上之編號係代表被上訴人所
    交貨物，然被上訴人就此一再否認，且此編號為上訴人單方面所編，被上訴人並
    未予以認可，自難以上訴人片面指陳遽認屬實，縱貿易實務以編貨號以防客戶與
    生產商直接接洽、交易，在缺乏佐證下實不足認定上開有瑕疵之貨物確為被上訴
    人所交付。上訴人既未能證明被上訴人交付之貨物有瑕疵，上訴人即無民法第三
    百六十五條之瑕疵買賣契約解除權，及減少價金請求權，上訴人既無上開解除權
    或請求權，則是否逾該條第一項所定之六個月除斥期間，即無審究之必要，併予
    敘明。
  (二)按試驗買賣者，以買受人之承認標的物為停止條件而訂立之買賣契約，民法第三
    百八十四條定有明文，是試驗買賣係以買受人之承認標的物為買賣契約生效之停
    止條件，倘買受人於標的物試驗後未予承認，買賣契約既因停止條件不成就而未
    生效，則該試驗標的物所生之費用當然由出賣人負擔，上訴人雖抗辯系爭000000
    000、000000000、000000000 0筆訂單屬試驗買賣，被上訴人應負擔試驗費用。
    惟依系爭訂單背書所列印之注意事項第一條規定：賣方需提供樣品，經買方或高
    林公司認可後，始可正式生產等字，乃以買方或高林公司確認買賣標的物之品質
    符合約定後，被上訴人始可正式生產買賣標的物，並非上訴人認可後，雙方之買
    賣契約始生效力，則本件買賣契約並非試驗買賣，殊甚灼然，上訴人本於試驗買
    賣法律關係，或準用試驗買賣而主張被上訴人應負擔上訴人之外國客戶之試驗費
    ，即嫌失據。又兩造間之買賣契約，並未約定買賣標的物應經上訴人或其外國客
    戶試驗，上訴人復無法舉證證明有此約定，則所謂試驗費，自無由被上訴人負擔
    之理。
  (三)再按所謂貨樣買賣，係出賣人應按照貨樣擔保所交付之標的物有同一品質。上訴
    人雖抗辯系爭000000000、000000000、0000000000筆訂單，因Ames 公司要求寄
    送樣品至香港供確認品質，核屬貨樣買賣，被上訴人應負擔樣品送經確認之運費
    云云。惟依上訴人所提訂單背面約定條款注意事項（見原審卷第一二一頁），其
    中第一條約定賣方須提供樣品經買方或高林公司認可後始可正式生產；第二條約
    定賣方於出貨之同時，應另提供出貨樣品予高林公司；第六條約定若因品質不良
    遭國外客戶退貨或索賠時，賣方應負全部責任。兩造乃就被上訴人應先交貨樣供
    上訴人認可，留存及品質不良時之責任而為約定，並未約定保證品質，亦未約定
    貨樣交上訴人國外客戶之運費，應由被上訴人負擔。至上訴人與其國外客戶約定
    應送樣品至外國客戶試驗認可，因被上訴人非當事人，對於被上訴人自無拘束力
    ，其送驗所生之運費，被上訴人亦無承擔之必要，上訴人以該運費轉嫁由被上訴
    人負擔，尚非有據。
五、綜上所述，本件被上訴人主張其於買賣契約成立後，依約給付無瑕疵之貨物由上
    訴人收受，上訴人僅給付部分價款，尚有部分價金迄未支付，應為可採，上訴人
    所為抵銷之抗辯，並無可採。依兩造間買賣之約定，被上訴人自得請求上訴人給
    付其餘價金。從而被上訴人本於買賣關係，請求上訴人給付美金二萬六千四百六
    十三元八角九分，及自起訴狀繕本送達翌日（八十八年六月一日）起至清償日之
    法定遲延利息，為有理由，應予准許。原法院判命上訴人如數給付，並酌定相當
    擔保金額，為准予假執行之宣告，於法並無不合。上訴意旨指摘原判決不當，求
    予廢棄改判，為無理由，應予駁回其上訴。
六、兩造其餘攻擊防禦方法，及其他未經援用之證據，經審酌後，認已無礙本院前述
    認定，無一一論述之必要。
七、結論：本件上訴為無理由，依民事訴訟法第四百四十九條第一項、第七十八條，
    判決如主文。
中      華      民      國    八十九    年      五      月      三十    日
                                 臺灣高等法院民事第十七庭
                                     審判長法  官  鄭  雅  萍
                                           法  官  吳  謀  焰
                                           法  官  許  文  章
右正本係照原本作成。
不得上訴。
中      華      民      國    八十九    年      六      月      一      日
                                           書記官  陳  明  俐


司法院資訊處製作；財團法人民間司法改革基金會備份。
